【裁判字號】    98,易,3853
【裁判日期】    981228
【裁判案由】    賭博
【裁判全文】
臺灣臺中地方法院刑事判決              98年度易字第3853號
公  訴  人  臺灣臺中地方法院檢察署檢察官
被      告  乙○○
上列被告因賭博等案件，經檢察官提起公訴（98年度偵緝字第
2097號），本院判決如下：
    主    文
乙○○共同違反未依電子遊戲場業管理條例規定辦理營利事業登
記，不得經營電子遊戲場業之規定，累犯，有期徒刑月，如易
科罰金，以新臺幣壹仟元折算壹日。
扣案如附表所示之物，均沒收。
    犯罪事實
一、乙○○於民國（下同）95年間因犯賭博罪，經臺灣高等法院
    臺中分院以96年度上易字第686號判處有期徒刑4月確定，嗣
    經減刑減為有期徒刑2月，於96年12月15日易科罰金執行完
    畢。其係位於臺中市○○區○○路3段146之13號「欣欣便利
    商店」之負責人，明知未依電子遊戲場業管理條例規定辦理
    營利事業登記，不得經營電子遊戲場業，竟自98年1月上旬
    某日起，與綽號「賓士」之不詳姓名年籍成年男子共同基於
    違法經營電子遊戲場業、在公眾場所賭博財物之集合犯意聯
    絡，由綽號「賓士」之成年男子提供業經改裝而屬於賭博性
    電子遊戲機之「選物販賣機（娃娃機）」1臺及其他合法之
    機具，擺放在上開便利商店前騎樓之公共場所，供不特定之
    人投幣把玩，並將車用免持聽筒1個、小牛手提包（兒童玩
    具布娃娃）1個、小豬布娃娃1個、小新布娃娃1個、小熊布
    娃娃1個、CT牌手錶1只等價格不等之商品陳列於該機臺之玻
    璃櫥內，另在上開物品上綁上附有編號之兌換卷，但兌換卷
    均向內對折，把玩之人無法看到兌換卷之編號，僅能於各憑
    好惡決定夾取上開物品，每投一個新臺幣（下同）10元硬幣
    ，即有夾取1次之機會，夾中者可取得該物品，並持該物品
    上之兌換卷，依兌換卷上註明之商品編號，向上開商店兌換
    前述價格不等之商品，若未夾中，硬幣即落入機臺內，歸綽
    號「賓士」之成年男子取得，乙○○則每月向綽號「賓士」
    之成年男子收取租金2千元，以此方式共同經營電子遊戲場
    業，並與不特定人賭博財物。嗣於98年2月20日上午10時45
    分許，為警持本院所核發搜索票在上址當場查獲，並扣得如
    附表所示上開賭博性電玩「選物販賣機（娃娃機）」1臺（
    含IC板1塊）、機臺內之賭資共450元、車用免持聽筒1個、
    小牛手提包（兒童玩具布娃娃）1個、小豬布娃娃1個、小新
    布娃娃1個、小熊布娃娃1個、CT牌手錶1只、兌換券11張等
    物。
二、案經臺中市警察局第三分局報請臺灣臺中地方法院檢察署檢
    察官偵查起訴。
    理    由
一、訊之被告乙○○固坦承自98年1月上旬某日起，以每月2千元
    租金，由綽號「賓士」之成年男子在其所經營欣欣便利商店
    前騎樓之公共場所擺放「選物販賣機（娃娃機）」1臺及其
    他機具，供不特定之人投幣把玩，然矢口否認有何上開賭博
    等犯行，辯稱：扣案之「選物販賣機（娃娃機）」看不出來
    有改裝過，應是單純的娃娃機取物，並非賭博機臺云云。惟
    查被告乙○○所經營欣欣便利商店前騎樓共擺放10臺「選物
    販賣機（娃娃機）」，其中9臺係屬正常，僅有扣案之1臺係
    經改裝，因原有設計的天車（即機械手臂）一定要能夠推到
    洞口最上方，經改裝後受到阻擋，使得天車無法到達洞口，
    如此客人夾到娃娃後很難落入洞口，且查扣之上開車用免持
    聽筒等物品均擺放在娃娃機的玻璃櫥內，並綁上附有編號之
    兌換卷，但兌換卷均向內對折，把玩之人無法看到兌換卷之
    編號，故夾取物品後須看綁在該物品兌換卷的編號來兌換獎
    品，獎品須持兌換卷向擺放的商家兌換，每次投幣10元可以
    夾取1次，若夾取不到就要再繼續投幣，但連續投幣累計900
    元就可以強制夾到1次，而從兌換卷的編號可換取最好的獎
    品是車用免持聽筒、手錶等，比較差的獎品是布娃娃、小吊
    飾，部分物品上也有沒有兌換卷的，沒有兌換卷的夾到該物
    品就是取得該物品等情，業據證人即查獲之警員甲○○於本
    院審理行交互詰問時具結證述在卷，並有搜索票、搜索扣押
    筆錄、扣押物品目錄表、查獲現場、扣案物品照片計11張附
    卷及如附表所示之物扣案可稽。且按「選物販賣機（娃娃機
    ）」機臺雖經行政院經濟部電子遊戲機評鑑委員會第108次
    會議認非電子遊戲機，惟查經濟部評鑑非屬電子遊戲機之「
    選物販賣機（娃娃機）」，係指該機具係提供消費者自助選
    取物品之方式來販賣各式糖果、玩具、娃娃及禮品等，採用
    「對等價格」取物方式，消費者操作機具時，僅須選擇產品
    標示金額購買，然後啟動機器進行選物，且一定選到商品方
    停止，如未取得商品，消費者應可繼續操作機具，直到商品
    取出為止，無庸再次投幣；亦即該機臺僅提供自助選物販賣
    之用，無關乎消費者之操作技術，始足當之。然而本案所查
    獲之「選物販賣機（娃娃機）」機臺，業經改裝，使得消費
    者難以夾到機臺玻璃櫥內陳列之上開物品，即使夾到也難以
    落入洞口，且該等物品上所綁之兌換卷係向內對折，消費者
    無法自由選擇商品，具有射倖性，與單純「選物販賣機（娃
    娃機）」定義與性質有所不符，非屬經濟部所評鑑認定之「
    選物販賣機（娃娃機）」，應屬電子遊戲場業管理條例第4
    條第1項所定之電子遊戲機；且該機臺之玩法及獎品之取得
    具有射倖性，已與上揭經經濟部評鑑通過之「選物販賣機（
    娃娃機）」原始評鑑機種有所不同，足見扣案之「選物販賣
    機（娃娃機）」係屬賭博性之電子遊戲機無疑，復有彰化縣
    自動販賣商業同業公會94年10月11日台自動第18號函、經濟
    部96年4月3日經商字第09602037390號函附卷可參。又被告
    既以每月2千元租金，由綽號「賓士」之成年男子提供業經
    改裝而屬於賭博性電子遊戲機之「選物販賣機（娃娃機）」
    1臺，擺放在上開便利商店前騎樓之公共場所，供不特定之
    人投幣把玩，若夾到物品，則可持兌換卷向被告所經營上開
    商店兌換價格不等之商品，顯見被告與綽號「賓士」之成年
    男子具有共同犯意聯絡。是被告上開所辯，無非事後卸責之
    詞，不足採信，事證明確，其犯行堪以認定。
二、按行為後法律有變更者，適用行為時之法律。但行為後之法
    律有利於行為人者，適用最有利於行為人之法律，刑法第2
    條第1項定有明文。查電子遊戲場業管理條例業於98年1月21
    日修正公布，並自98年4月13日施行，本案被告行為時間在
    該條例施行之前，其中該條例第15條之規定由「未依本條例
    規定辦理營利事業登記者，不得經營電子遊戲場業。」修正
    為「未依本條例規定領有電子遊戲場業營業級別證者，不得
    經營電子遊戲場業。」已屬法律有所變更，而非僅單純文字
    之修正。而該條文之所以修正，係因應同條例第11條規定，
    為配合商業登記法之修正及未來將廢止營利事業統一發證制
    度（參見同條例第11條修正理由），一併修正。修正後同條
    例第11條第1項第1款增列原條文所無之辦理「電子遊戲場業
    之名稱」登記，以利消費者辨識；增列第4款辦理「電子遊
    戲場業為公司組織者，其代表人；為商業組織者，其負責人
    。」登記，以利有效管理；同時為避免業者利用門牌整併方
    式，變相擴大原申請營業面積，於第6款增列辦理「營業場
    所之面積」登記，增加修正前法律所無之限制。故被告如依
    修正後電子遊戲場業管理條例之相關規定辦理電子遊戲場業
    營業級別證者，其辦理流程、要件、檢具資料等並未較修正
    前之法律為有利，依刑法第2條第1項前段規定，自仍應適用
    被告行為時之法律即修正前電子遊戲場業管理條例第15條規
    定。核被告乙○○所為，係違反修正前電子遊戲場業管理條
    例第15條之規定，即未依該條例規定辦理電子遊戲場業營利
    事業登記而經營電子遊戲場業，而犯該條例第22條之罪，及
    犯刑法第266條第1項前段之在公共場所賭博財物罪。被告與
    綽號「賓士」之成年男子間就上揭犯行，有犯意聯絡及行為
    分擔，均為共同正犯。又違反電子遊戲場業管理條例第22條
    之罪，在構成要件中已預設有多數同種行為反覆實施之要件
    ，如僅實施一次行為固足以成立犯罪，縱然是同一意思下多
    次反覆實施，亦僅成立一罪，是其性質屬於集合犯中之營業
    犯類型，屬於實質上一罪。而本案被告自98年1月上旬某日
    起至同年2月20日止，未辦理營利事業登記而經營電子遊戲
    場業之犯行，是基於營利之意圖在同一意思之下多次反覆實
    施同種之構成要件行為，就上開說明，屬於實質上一罪。另
    被告基於共同犯意聯絡，由綽號「賓士」之成年男子擺放賭
    博性電子遊戲機「選物販賣機（娃娃機）」1臺與不特定賭
    客對賭財物，當不止賭博1次即結束，此種行為本質上乃具
    有反覆、延續之特質，應作1次之法律評價，為刑法理論之
    集合犯之概念，應論以一罪。再被告所犯上開二罪間，係一
    行為觸犯二罪名，為想像競合犯，應依刑法第55條之規定，
    從一重之違反電子遊戲場業管理條例第22條之罪處斷。查被
    告於95年間因犯賭博罪，經臺灣高等法院臺中分院以96年度
    上易字第686號判處有期徒刑4月確定，嗣經減刑減為有期徒
    刑2月，於96年12月15日易科罰金執行完畢，有臺灣高等法
    院被告前案紀錄表附卷可稽，其於5年內故意再犯本件有期
    徒刑以上之罪，為累犯，應依法加重其刑。公訴意旨認被告
    另涉犯刑法第268條前段之意圖營利供給賭博場所罪嫌等語
    。惟按刑法第266條第1項所處罰者，為賭博行為；同法第26
    8條所處罰者，為供給賭博場所或聚眾賭博行為。而刑法第2
    66條第1項係從自己賭博行為獲得利益；同法第268條係從供
    給賭博場所或聚眾賭博行為獲取利益，並非自賭博行為獲利
    。因此不能以賭博之人，提供賭具或賭博場所，有贏錢之意
    圖，且有較大之獲利機會，即認該賭博之人之行為該當刑法
    第268條之犯罪。另在店家擺設賭博性電子遊戲機具供人以
    投幣方式賭博，縱依該機器之設計結構，店家之勝率較高，
    惟其輸贏之或然率仍屬不確定，其性質係以該機器代替自己
    ，與人在公眾得出入之場所賭博，與意圖營利供給賭博場所
    或聚眾賭博，係由他人賭博不同；且擺設賭博性電子遊戲機
    具供人賭博，店家仍係憑偶然之事實以決定財物之得喪，並
    無何從中抽取金錢圖利之情形，與刑法第268條意圖營利之
    要件尚屬有間。本件被告基於共同犯意聯絡，固由綽號「賓
    士」之成年男子在上開公共場所擺放賭博性電子遊戲機「選
    物販賣機（娃娃機）」1臺，供人以投幣方式賭博，惟其乃
    係以該機器代替被告與人在公共場所賭博，與意圖營利提供
    給賭博場所或聚眾賭博，係由他人賭博，再從中抽取金錢圖
    利不同，自與刑法第268條之犯罪構成要件不符，尚難以該
    罪相繩。此外，復查無其他積極證據足資證明被告有從中抽
    取金錢圖利，因公訴人認被告此部分與上開有罪部分有想像
    競合犯之裁判上一罪關係，爰不另為無罪之諭知，併此敘明
    。爰審酌被告有賭博前科（見卷附臺灣高等法院被告前案紀
    錄表），猶不知悔改，復擺放上開賭博性電子遊戲機供人賭
    博財物，助長賭客僥倖之心理，影響社會善良風氣及政府行
    政管理，與其經營時間尚短及所擺放賭博性電子遊戲機僅1
    臺，暨其犯罪動機、手段、所生危害及犯後矢口否認犯行等
    一切情狀，量處如主文第1項所示之刑，並諭知易科罰金之
    折算標準，以示懲儆。扣案如附表編號1所示之電子遊戲機
    具即改造過之「選物販賣機（娃娃機）」1臺（含IC板1塊）
    及編號3至9所示之電子遊戲機具內供夾取之物品等，係當場
    查獲之賭博器具；另如附表編號2所示機具內之賭資450元應
    屬在賭檯查獲之財物，均應依刑法第266條第2項之規定宣告
    沒收。
三、據上論斷，應依刑事訴訟法第299條第1項前段，電子遊戲場
    業管理條例第22條，刑法第2條第1項前段、第11條前段、第
    28條、第266條第1項前段、第2項、第55條、第47條第1項、
    第41條第1項前段，刑法施行法第1條之1，判決如主文。
本案經檢察官李莉玲到庭執行職務。
中    華    民    國    98    年    12    月    28    日
                  刑事第九庭    法  官  朱光國
以上正本證明與原本無異。
如不服本判決應於收受判決後10日內向本院提出上訴書狀，並應
敘述具體理由；其未敘述上訴理由者，應於上訴期間屆滿後20日
內向本院補提理由書（均須按他造當事人之人數附繕本）「切勿
逕送上級法院」。
                                書記官  張孝妃
中    華    民    國    98    年    12    月    28    日
附表：
┌──┬──────────────────┐
│編號│ 扣案物                             │
├──┼──────────────────┤
│1   │「選物販賣機（娃娃機）」1臺（含IC板1│
│    │塊）                                │
├──┼──────────────────┤
│2   │機臺內之賭資新台幣450元             │
├──┼──────────────────┤
│3   │車用免持聽筒1個                     │
├──┼──────────────────┤
│4   │小牛手提包（兒童玩具布娃娃）1個     │
├──┼──────────────────┤
│5   │小豬布娃娃1個                       │
├──┼──────────────────┤
│6   │小新布娃娃1個                       │
├──┼──────────────────┤
│7   │小熊布娃娃1個                       │
├──┼──────────────────┤
│8   │CT牌手錶1只                         │
├──┼──────────────────┤
│9   │兌換券11張                          │
└──┴──────────────────┘
附錄論罪科刑法條：
（修正前）電子遊戲場業管理條例第15條：
未依本條例規定辦理辦理營利事業登記者，不得經營電子遊戲場
業。
電子遊戲場業管理條例第22條：
違反第15條規定者，處行為人1年以下有期徒刑、拘役或科或併
科新臺幣50萬元以上250萬元以下罰金。
刑法第266條：
在公共場所或公眾得出入之場所賭博財物者，處1千元以下罰金
。但以供人暫時娛樂之物為賭者，不在此限。
當場賭博之器具與在賭檯或兌換籌碼處之財物，不問屬於犯人與
否，沒收之。

司法院資訊處製作；財團法人民間司法改革基金會備份。
